臺灣板橋地方法院刑事判決　　　　　　　93年度訴字第2305號
公　訴　人　臺灣板橋地方法院檢察署檢察官
被　　　告　乙○○
選任辯護人　丙○○律師
上列被告因違反槍砲彈藥刀械管制條例案件，經檢察官提起公訴
（93年度核退偵字第369 號），本院判決如下：
    主  文
乙○○未經許可，寄藏可發射子彈具有殺傷力之土造霰彈槍，處
有期徒刑貳年，併科罰金新臺幣拾萬元，罰金如易服勞役以新臺
幣玖佰元即銀元佰元折算壹日。扣案之土造霰彈槍壹支（槍枝
管制編號：0000000000號）沒收。
    事  實
一、乙○○前曾於民國84年間因毀損案件，經臺灣新竹地方法院
    判處有期徒刑4 月，如易科罰金以300 元折算1 日確定，於
    85年3 月3 日執行完畢；復於86年間因傷害案件，經臺灣基
    隆地方法院判處有期徒刑4 月，如易科罰金以300 元折算1
    日，於86年10月7 日確定，同一事實另先經同法院裁定交付
    感訓處分確定，並自86年6 月5 日起執行，至88年5 月15日
    免予繼續執行出監，迄至86年10月7 日刑事案件確定時，所
    受感訓期間已足折抵確定判決所宣告之有期徒刑4 月，視同
    執行完畢，而免予執行刑事處分（以上犯罪在本案均不構成
    累犯）。詎猶不知悔改，明知可發射子彈具有殺傷力之槍枝
    及具有殺傷力之子彈，屬於槍砲彈藥刀械管制條例管制之槍
    砲及彈藥，非經主管機關許可，不得持有、寄藏之，竟於93
    年3 月14日凌晨5 時許，在臺北市○○○路與錦州街口，未
    經許可，受真實姓名年籍不詳綽號「阿財」之成年男子之委
    託，受寄保管可發射子彈具有殺傷力之土造霰彈槍1 支（槍
    枝管制編號0000000000號）及具殺傷力之子彈2 發。旋即於
    同日清晨5 時40分許，在前述地點，搭乘甲○○所駕駛之車
    牌號碼833-CB號計程車，於同日清晨6 時許，該車行經臺北
    縣永和市○○路125 號前（該址7 樓為臺北縣永和市市民代
    表郭文璋等民代聯合服務處），乙○○坐於車內搖下車窗，
    因不詳原因，持上開土造霰彈槍朝上址1 樓集合住宅大門射
    擊1 發子彈，門板佈滿霰彈彈痕（毀損未據告訴），復續乘
    坐該車前往臺北縣中和市○○路，在行車途中乙○○在車內
    清槍不慎走火，再擊出1 發子彈，將計程車右後座腳踏板底
    盤打穿，造成直徑約2 公分之穿孔，嗣計程車抵達臺北縣中
    和市○○路與圓通路口，乙○○下車離去，在返回其在臺北
    縣中和市○○路271 號15樓之4
    藏置在其住處之1 樓某處而寄藏之。嗣乙○○旋遭警方鎖定
    偵辦，於93年3 月18日下午4 時許，始自行攜槍向警投案。
二、案經臺北縣政府警察局永和分局報告臺灣板橋地方法院檢察
    署檢察官偵查起訴。
    理  由
一、訊據被告乙○○固不諱受綽號「阿財」之人所託，在前開時
    地受寄保管上開土造霰彈槍1 支，並在攜該槍枝返回臺北縣
    中和市○○路住處而乘坐計程車途中，在臺北縣永和市○○
    路125 號前擊發1 發子彈，嗣又在計程車內擊發1 發子彈而
    貫穿計程車右後座腳踏板底盤等情，惟矢口否認有何未經許
    可寄藏土造霰彈槍及子彈之犯行，在本院審理時辯稱：伊並
    不知道「阿財」所寄放之物係槍枝，如果知道的話，伊就不
    會拿，因伊有被關過，怕被再關，而他有跟伊相約第二天在
    網咖見面再還給他，又伊乘坐計程車時已經喝醉了，並沒有
    要朝上開地點開槍的意思，伊是在射擊出去時才知道那是槍
    云云。然查：
  (一)扣案之土造霰彈槍槍管部分即長逾30公分，且重量頗為沈重
    ，縱外部以袋子包裝，然內裝何物，被告焉能不起疑心，況
    被告甚至連「阿財」之真實姓名、年籍資料及聯絡方式均不
    清楚，焉有可能在受託之時未詢問綽號「阿財」之男子所交
    付者為何物，而承擔所收受者為違禁物之危險；再參以持有
    上開土造霰彈槍所費不貲且係屬違法行為，綽號「阿財」之
    交付被告。是被告前開所辯，亦與常情有悖，故其辯稱不知
    「阿財」前揭時地所交付者為何物，顯係事後避就之詞，委
    不足採。況縱認被告受寄當時並不知情所收受者為土造霰彈
    槍，然依其在警詢時之供述，其在計程車內即打開袋子發現
    係槍枝，衡情若非立即交還綽號「阿財」之男子，亦應立即
    報繳警方處理以為追查，然其竟持之擊發子彈，且迄至4日
    後始將槍枝交出由警方處理，則其該段期間之寄藏、持有，
    實亦無從解免其前開罪責之成立。再查，被告持上開土造霰
    彈槍在前揭時地乘坐甲○○所駕駛之計程車，途中在行經臺
    北縣永和市○○路125 號前及嗣後在車內各擊發1 發子彈等
    情，業據證人甲○○在偵查中及本院審理時結證綦詳，且其
    在警詢時之證述，既經在偵查中向檢察官陳述警詢所述均屬
    實在，且係出於自由意願所為，並經具結，既無顯有不可信
    之情況，依刑事訴訟法第159 條之1 第2 項之規定，自亦具
    有證據能力。而觀諸證人甲○○在警詢時證稱：伊是於93年
    3 月14日5 時40分時，在臺北市○○○路與錦州街口載1 名
    與圓通路口，就在開往途中，行駛到永和市○○路○ 段路上
　　到文化路時，叫伊左轉到信義路123 號前（按該址123 號及
　  125 號係由同一大門進出），搖下車窗朝該棟大樓大門開1
    槍，開完槍後男客人就叫伊開車到中和市○○路與圓通路口
    ，開槍時間約6 時許；後來有再開1 槍，伊只聽到是他在清
    槍時開的，就在伊車右後座位腳踏板上，伊車子腳踏板上留
    有1 個約5 公分大的子彈彈孔等語；其在偵查中並稱：被告
    當日上車時是背1 個類似撞球袋的袋子，就叫伊開到中和，
    途經南港路時，他說他喝醉，叫伊幫他下車買口罩，後來車
    子又繼續行駛，過了中正橋後，他叫伊右轉信義路，車窗搖
    下來，就開槍了，然後就叫伊開走，他在車上清槍，不小心
    有1 發子彈打到伊車底下，在過了中正路後，他就在圓通路
    下車，又車窗是被告自己打開的，伊並不知道他是故意開槍
    還是不小心擊發的，他對著鐵門開槍後，就馬上叫伊開走，
    伊有看到是類似霰彈那種大枝的槍枝等語；嗣在本院審理時
    並證稱：被告叫伊右轉信義路沒多久後，他就開槍了，伊不
    知道他為什麼會開槍，而在伊車上擊發的那發子彈，可能是
    因為他不知道有裝了幾發子彈，而少退了1 發，在第1 發擊
    發後，被告叫伊把車開走，接著伊就聽到啪啪的聲音，並有
    聽到被告說了一句少退1 發等語。再參以若誠如被告辯稱係
    在拿起槍枝時，不小心走火擊發云云，然上開霰彈槍頗為沈
    重，若係在一瞬間槍枝走火，衡情實無可能立即打開車窗並
    將槍管朝外，正中臺北縣永和市市民代表服務處所在之臺北
    縣永和市○○路125 號7 樓之1 樓大門，而令計程車車窗玻
    璃甚或其他部位未遭任何波及，實有違常理；又被告案發前
    不久曾在該處出入，有監視錄影翻拍照片4 幀可憑，益顯見
    被告在此處有地緣關係。是堪認被告辯稱所擊發之第1 發子
    彈係槍枝走火所致云云，要難採信。此外，復有臺北縣永和
    市○○路125 號7 樓民代聯合服務處所在1 樓大門門板遭霰
    彈槍槍擊彈痕2 幀、證人甲○○所駕計程車車內右後座腳踏
    處遭子彈擊穿之照片3 幀附卷可稽。從而，堪認被告在受寄
    當時即已明知上開所受寄保管之物品係槍枝及子彈而仍為寄
    藏甚明。
  (二)又被告於93年3 月18日下午4 時許所主動交出之土造雙管霰
    彈槍1 支，經送內政部警政署刑事警察局鑑驗結果，認送鑑
    槍枝一支（槍枝管制編號：0000000000號），係土造霰彈槍
    ，機械性能良好，可擊發適用子彈，認具殺傷力，有該局93
    年3 月30日刑鑑字第0930063865號槍彈鑑定書在卷可稽，堪
    認前開槍枝確具有殺傷力甚明。且按，認定槍砲彈藥刀械管
    制條例之槍枝殺傷力之標準，係以在最具威力之適當距離以
    彈丸穿入人體皮肉層之動能為基準（最高法院84年度臺非字
    第115 號判決意旨可資參照），本件被告所寄藏之子彈2 發
    ，雖因已實際擊發而無法鑑定，然扣案土造霰彈槍所裝填之
    上開2 發子彈經被告射擊結果，既足以在鐵製大門門板留下
    彈孔，並貫穿計程車鐵製腳踏板底盤，顯見被告所寄藏之前
    開槍枝及子彈確具有殺傷力。
  (三)至辯護人在本院最後審理期日雖聲請傳喚證人蕭添福，以證
    明被告在案發前前往市民代表服務處所在大樓所要找之友人
    「阿昌」係確有其人，然本案起訴事實僅及於被告寄藏上開
    具殺傷力之槍枝及子彈犯行，至被告在案發前是否曾前往市
    民代表服務處及其目的為何，實與本件犯罪行為無涉，並無
    再為調查之必要，故未予傳喚調查；另被告雖聲請傳喚證人
    「阿財」，惟其並未提供「阿財」之真實姓名、年籍資料以
    供本院傳喚，且本件槍枝及子彈係在被告持有保管中，由被
    告所管領支配，該部分事實已臻明瞭，縱被告並未取得上開
    槍枝及子彈之所有權，仍無礙於本案犯罪之成立，附此敘明
    。
  (四)綜上所述，本件事證已臻明確，被告前開犯行堪以認定，應
    予依法論科。
二、按被告行為後，槍砲彈藥刀械管制條例於94年1 月26日修正
    公布部分條文，於同年月28日生效，修正前該法第11條第4
    項規定為「未經許可，持有、寄藏或意圖販賣而陳列第一項
    所列槍砲者（同法第4 條第1 項第1 款所稱其他可發射金屬
　  或子彈具有殺傷力之各式槍砲），處一年以上七年以下有期
    徒刑，併科新臺幣七百萬元以下罰金。」，修正後該法刪除
    第11條之規定，於第8 條第1 項至第5 項所列槍枝種類，增
    列同法第4 條第1 項第1 款所定其他可發射金屬或子彈具有
    殺傷力之各式槍砲，並將第8 條第4 項修正為：「未經許可
    ，持有、寄藏或意圖販賣而陳列第一項所列槍枝者（鋼筆槍
    、瓦斯槍、麻醉槍、獵槍、空氣槍或第4 條第1 項第1 款所
    定其他可發射金屬或子彈具有殺傷力之各式槍砲），處三年
    以上十年以下有期徒刑，併科新臺幣七百萬元以下罰金。」
    ，經比較行為時法及裁判時法之結果，以適用行為時法較有
    利於行為人，依刑法第2 條第1 項但書之規定，是本件自應
    適用行為時法即修正前槍砲彈藥刀械管制條例第11條第4 項
    之規定處斷。
三、又按槍砲彈藥刀械管制條例係將「持有」與「寄藏」為分別
    之處罰規定，則單純之「持有」，固不包括「寄藏」，但「
    寄藏」之受人委託代為保管，其保管本身所為之「持有」，
    既係「寄藏」之當然結果，法律上自宜僅就「寄藏」行為為
    包括之評價，不應另就持有予以論罪（最高法院74年度臺上
    字第3400號判例參照）。查被告未經許可，受綽號「阿財」
    之成年男子之託，保管前開扣案槍枝及子彈，並寄藏在其上
    開臺北縣中和市住處1 樓之某處，核其所為係犯修正前槍砲
    彈藥刀械管制條例第11條第4 項未經許可寄藏可發射子彈具
    殺傷力之改造手槍罪及同條例第12條第4 項未經許可寄藏具
    殺傷力之子彈罪。其所犯上開二罪，係以一寄藏行為而同時
    觸犯之，為想像競合犯，應依刑法第55條規定，從一重之未
    經許可寄藏可發射子彈具有殺傷力之改造手槍罪處斷。至辯
    護人雖以：被告係主動到案，符合槍砲彈藥刀械管制條例第
    18條減輕或免除其刑之規定云云置辯，惟查，證人甲○○於
    93年3 月14日即已就被告在其所駕駛之計程車內持槍射擊一
    事報警處理，經警方交叉比對相關資料，於案發當晚復再命
    證人甲○○至警局指認犯罪嫌疑人時，警方即已鎖定被告涉
    嫌重大，有臺灣板橋地方法院檢察署93年度他字第1179號卷
    證資料在卷可查，而被告係於93年3 月18日始攜槍投案，是
    自不符合自首之要件。再者，被告雖供述上開槍枝及子彈係
    自綽號「阿財」之男子所取得，但其並未供述該「阿財」之
    真實姓名、住址，而迄未查獲「阿財」其人或防止重大危害
    治安事件之發生，是自亦不符合槍砲彈藥刀械管制條例第18
    條第4 項之要件，故自無從減輕或免除其刑，附此敘明。爰
    審酌被告無視法律之禁止，於此社會治安日益惡化之際，猶
    寄藏上開具殺傷力之改造槍枝及子彈，危害社會治安甚鉅，
    且上開土造霰彈槍威力強大，被告竟持槍朝他人之大門射擊
    ，對於他人之身體、心理安全均產生極大威脅，又犯罪後未
    能坦承犯行，飾詞圖卸刑責，態度難認良好，暨斟酌其犯罪
    動機、目的、手段、素行不佳等一切情狀，量處如主文所示
    之刑，並就罰金部分諭知易服勞役之折算標準，以示懲儆。
四、又扣案之具有殺傷力之土造霰彈槍1 支（槍枝管制編號0000
    000000號），為違禁物，不問屬於犯人與否，應依刑法第38
    條第1 項第1 款規定宣告沒收之；至具殺傷力之子彈2 顆，
    業經被告實際射擊擊發，所遺留之彈頭、彈殼已失子彈效用
    ，既未扣案，且非違禁物，自無庸予以宣告沒收，併此敘明
    。
據上論斷，應依刑事訴訟法第299 條第1 項前段，修正前槍砲彈
藥刀械管制條例第11條第4 項、第12條第4 項，刑法第11條前段
、第2 條第1 項但書、第55條、第42條第2 項、第38條第1 項第
1 款，罰金罰鍰提高標準條例第2 條，現行法規所定貨幣單位折
算新臺幣條例第2 條，判決如主文。
本案經檢察官丁○○到庭執行職務
中　　華　　民　　國　　94　　年　　4 　　月　　22　　日
                    刑事第十一庭  審判長法  官  潘翠雪
                                        法  官  楊明佳
                                        法  官  王士珮
以上正本證明與原本無異
如不服本判決應於送達後10日內向本院提出上訴狀。
                                    書記官  程欣怡
中　　華　　民　　國　　94　　年　　4 　　月　　22　　日
附錄本件論罪科刑法條全文：
修正前槍砲彈藥刀械管制條例第11條
未經許可，製造、販賣或運輸第四條第一項第一款所稱其他可發
射金屬或子彈具有殺傷力之各式槍砲者，處五年以上有期徒刑，
併科新臺幣一千萬元以下罰金。
未經許可，轉讓、出租或出借前項所列槍砲者，處三年以上十年
以下有期徒刑，併科新臺幣七百萬元以下罰金。
意圖供自己或他人犯罪之用，而犯前二項之罪者，處無期徒刑或
七年以上有期徒刑，併科新臺幣一千萬元以下罰金。
未經許可，持有、寄藏或意圖販賣而陳列第一項所列槍砲者，處
一年以上七年以下有期徒刑，併科新臺幣七百萬元以下罰金。
第一項至第三項之未遂犯罰之。
槍砲彈藥刀械管制條例第12條
未經許可，製造、販賣或運輸子彈者，處一年以上七年以下有期
徒刑，併科新台幣五百萬元以下罰金。
未經許可，轉讓、出租或出借子彈者，處六月以上五年以下有期
徒刑，併科新台幣三百萬元以下罰金。
意圖供自己或他人犯罪之用，而犯前二項之罪者，處三年以上十
年以下有期徒刑，併科新台幣七百萬元以下罰金。
未經許可，持有、寄藏或意圖販賣而陳列子彈者，處五年以下有
期徒刑，併科新台幣三百萬元以下罰金。
第一項至第三項之未遂犯罰之。
